【裁判字號】    98,易,1679
【裁判日期】    980821
【裁判案由】    詐欺
【裁判全文】
臺灣臺北地方法院刑事判決              98年度易字第1679號
公  訴  人  臺灣臺北地方法院檢察署檢察官
被      告  乙○○
上列被告因詐欺案件，經檢察官提起公訴（98年度偵字第 11011
號）及移送併辦（98年度偵字第14335、15163號），被告於準備
程序進行中就被訴事實為有罪之陳述，經合議庭裁定改行簡式審
判程序，本院判決如下：
    主  文
乙○○幫助共同意圖為自己不法之所有，以詐術使人將本人之物
交付，處有期徒刑貳月，如易科罰金，以新臺幣壹仟元折算壹日
。
    事  實
一、乙○○明知申辦金融帳戶使用乃輕而易舉之事，故無正當理
    由徵求他人提供金融帳戶者，極易利用該等帳戶為與財產有
    關之犯罪工具，而可預見金融帳戶提供他人使用將幫助他人
    實施詐欺犯罪，惟仍基於縱有人以其金融帳戶實施詐欺犯罪
    亦不違背其本意之幫助犯意，於民國九十八年二月間某時，
    在臺北市中山區○○○路二０號「美麗華百樂園」前，將其
    所有之中國信託商業銀行松山分行帳戶（帳號：00000
    00000000號）存摺影本、金融卡及密碼，提供真實
    姓名年籍不詳自稱「馬先生」之成年男子，藉以幫助「馬先
    生」等人為詐欺取財犯行。嗣「馬先生」即與某真實姓名年
    籍不詳之成年女子共同基於意圖為自己不法所有之犯意聯絡
    ：
  (一)推由其中一人於同年月二十五日下午六時許，撥打電話向甲○○佯以甲○○向東森購物台購買化妝品時，送貨人員交付
    之簽收單誤為銀行扣款聯單為由，要求甲○○持郵局金融卡
    至中國信託商業銀行操作自動櫃員機以確認身分云云，甲○○不疑有詐，陷於錯誤而前往基隆市○○區○○路之中國信
    託商業銀行，依指示操作自動櫃員機，而於翌日下午六時三
    十一分許、六時三十二分許、六時三十四分許分別匯款新臺
    幣（下同）二萬一千元、二萬九千元、二萬五千元至上開乙○○之帳戶後，旋遭「馬先生」等人提領一空。嗣甲○○發
    覺有異，始知受騙而報警處理。
  (二)再由其中一人於同年月二十六日下午五時十九分許，撥打電
    話向丙○○佯稱丙○○在網路購物時，因交易問題，需做付
    款止付云云，致丙○○陷於錯誤，旋前往彰化市○○路七六
    號之中國信託商業銀行，依指示操作自動櫃員機，而於同日
    下午七時二十分許、七時二十二分許分別匯款三萬元、一萬
    五千元至上開乙○○之帳戶後，旋遭「馬先生」等人提領一
    空。嗣丙○○發覺有異，始知受騙而報警處理。
  (三)復由該不詳女子於同年月二十六日下午八時十分許，撥打電
    話向劉芑箴佯稱劉芑箴先前在 DHC網站購物，現金付款設定
    誤為約定轉帳即每月扣款云云，繼而由「馬先生」撥打電話
    自稱「郵局行員」，要求劉芑箴操作自動櫃員機取消扣款云
    云，致劉芑箴陷於錯誤，旋前往彰化縣員林鎮○○路三七二
    號之中國信託商業銀行員林分行，依指示操作自動櫃員機，
    而於同日下午九時四十七分許匯款二萬五千元至上開乙○○
    之帳戶後，旋遭「馬先生」等人提領一空。嗣劉芑箴發覺有
    異，始知受騙而報警處理。
二、案經甲○○、丙○○及劉芑箴訴由臺北市政府警察局內湖分
    局報請臺灣臺北地方法院檢察署檢察官偵查起訴，暨臺北市
    政府警察局信義分局報請臺灣臺北地方法院檢察署檢察官移
    送併辦。
    理  由
一、前揭事實，業據被告乙○○於本院審理時坦承不諱，並經告
    訴人甲○○、丙○○及劉芑箴於警訊時指訴明確，且有自動
    櫃員機交易明細、中國信託商業銀行松山分行開戶資料及歷
    史交易查詢報表附卷可稽。本件事證明確，被告犯行洵堪認
    定，應予依法論科。
二、查被告基於幫助之犯意，將其所有上開帳戶存摺影本、金融
    卡及密碼提供「馬先生」，藉以幫助「馬先生」等人以詐術
    使告訴人陷於錯誤，而分別匯款至被告所提供之前開帳戶，
    核被告所為，係犯刑法第三百三十九條第一項、第三十條第
    一項之詐欺取財罪之幫助犯。被告幫助「馬先生」等人為詐
    欺犯行，「馬先生」等人有犯意聯絡及行為分擔，應論以共
    同正犯。再按連續幫助與幫助連續為不同之犯罪態樣，如基
    於概括犯意，多次幫助他人犯罪，為連續幫助，該幫助者有
    多次犯罪行為，而如以一幫助行為，幫助他人連續犯罪，則
    為幫助連續，就幫助犯而言，僅有一次犯罪行為（最高法院
    八十七年度臺上字第三八六五號判決意旨參照）。而九十四
    年二月二日修正公布、九十五年七月一日起施行之刑法，其
    中第五十六條連續犯之規定業經刪除，行為人之數犯罪行為
    ，於新法施行後，固應予分論併罰，惟如行為人僅以一次幫
    助行為，而為他人之數犯罪行為提供助力，因僅有一次幫助
    犯罪行為，仍應僅成立單一之幫助犯。本案被告將上開帳戶
    提供「馬先生」，而為「馬先生」等人之數詐欺取財犯行提
    供助力，被告既僅為一次幫助行為，揆諸前揭說明，自應成
    立單一之幫助犯，併此敘明。又被告係幫助他人犯前開罪名
    ，爰依刑法第三十條第二項之規定，按正犯之刑減輕之。至
    檢察官移送併辦之告訴人丙○○、劉芑箴遭詐騙分別匯款至
    上開被告帳戶等犯罪事實（九十八年度偵字第一四三三五、
    一五一六三號），與本案起訴經論罪部分，係同一事實，本
    院自得併予審究。爰審酌被告身為智慮健全之成年人，竟任
    意將個人帳戶提供不明人士使用，危害社會治安及金融交易
    安全，徒增告訴人尋求救濟之困難，固使犯罪追查趨於複雜
    ，然被告並無前科，素行良好，僅因一時失慮，始提供帳戶
    與不明人士，尚非主導詐欺犯罪之人，惡性非重，暨犯後坦
    承犯行，知所悔悟，態度良好等一切情狀，量處如主文所示
    之刑，並諭知易科罰金之折算標準。
據上論斷，應依刑事訴訟法第二百七十三條之一第一項、第二百
九十九條第一項前段，刑法第三百三十九條第一項、第三十條第
一項前段、第二項、第二十八條、第四十一條第一項前段，刑法
施行法第一條之一第一項、第二項前段，判決如主文。
本案經檢察官柯木聯到庭執行職務
中    華    民    國    98    年    8     月    21    日
                  刑事第八庭法  官  陳芃宇
以上正本證明與原本無異。
如不服本判決應於收受送達後10日內向本院提出上訴書狀，並應
敘述具體理由；其未敘述上訴理由者，應於上訴期間屆滿後20日
內向本院補提理由書（均須按他造當事人之人數附繕本）「切勿
逕送上級法院」。告訴人或被害人如對於本判決不服者，應具備
理由請求檢察官上訴，其上訴期間之計算係以檢察官收受判決正
本之日期為準。
                            書記官  徐鶯尹
中    華    民    國    98    年    8     月    27    日
附錄本案論罪科刑法條：
中華民國刑法第三百三十九條第一項
意圖為自己或第三人不法之所有，以詐術使人將本人或第三人之
物交付者，處五年以下有期徒刑、拘役或科或併科一千元以下罰
金。


司法院資訊處製作；財團法人民間司法改革基金會備份。
